【裁判字號】    98,訴,1774
【裁判日期】    990421
【裁判案由】    侵權行為損害賠償
【裁判全文】
臺灣板橋地方法院民事判決              98年度訴字第1774號
原      告  乙○○
法定代理人  甲○○
兼  法  定
代  理  人  丙○○
被      告  丁○○
上列當事人間請求侵權行為損害賠償事件，經本院刑事庭裁定移
送前來（98年度交簡附民第96號），本院於民國99年4 月7 日言
詞辯論終結，判決如下：
    主  文
被告應給付原告丙○○新臺幣貳拾萬仟零肆拾玖元，及自民
國98年5 月7 日起至清償日止按年息百分之五計算之利息。
被告應給付原告乙○○新臺幣伍仟柒佰肆拾貳元，及自民國99年
4月8日起至清償日止按年息百分之五計算之利息。
原告其餘之訴駁回。
訴訟費用由被告負擔十分之四、原告丙○○負擔十分之五、原告
乙○○負擔十分之一。
本判決第一、二項得假執行；被告分別以新臺幣貳拾萬仟零
肆拾玖元、新臺幣伍仟柒佰肆拾貳元為原告丙○○、乙○○預供
擔保後，得免假執行。
原告其餘假執行之聲請駁回。
    事實及理由
壹、程序事項：
一、按訴狀送達後，原告不得將原訴變更或追加，但擴張或減縮
    應受判決事項之聲明者，不在此限。民事訴訟法第255 條第
    1 項第3 款定有明文。查原告提起刑事附帶民事訴訟時聲明
    第一項係請求「被告應分別給付原告丙○○650,764 元、原
    告乙○○60,742元，及均自起訴狀繕本送達翌日起至清償日
    止按年息5%計算之利息。」，嗣於98年12月7 日原告具狀擴
    張第一項聲明為「被告應分別給付原告丙○○1,111,516 元
    、原告乙○○60,742元，及均自起訴狀繕本送達翌日起至清
    償日止按年息5%計算之利息。」，後又於本院99年3 月1 日
    、99年4 月7 日審理庭期當庭減縮聲明第一項為「被告應分
    別給付原告丙○○591, 839元、原告乙○○60,742元，及均
    自起訴狀繕本送達翌日起至清償日止按年息5%計算之利息。
    」。因屬擴張及減縮應受判決事項之聲明，揆諸首揭規定，
    原告所為訴之變更，合於法律規定，應予准許。
二、按乙○○並非本院刑事庭98年度交簡字第1710號刑事判決犯
    罪事實所載之犯罪被害人（未據提出傷害告訴），依法不得
    於該刑事訴訟程序提起附帶民事訴訟，經本院刑事庭裁定移
    送前來後，乃於99年4 月7 日當庭撤回該不合法之起訴，並
    再追加乙○○部分為原告，其請求之基礎事實既屬同一，依
    民事訴訟法第255 條第1 項第2 款規定，應予准許。
貳、實體事項：
一、本件原告起訴主張：
(一)、原告丙○○為原告乙○○之母親，合先敘明。緣被告於民國
    97年9 月7 日15時9 分許，騎乘車號J6E-889 號重型機車（
    後方搭載訴外人陳佶備）沿臺北縣泰山鄉○○路○ 段往林口
    方向行駛，行經泰林路2 段357 號前時，本應注意轉彎車應
    讓直行車先行，且依當時天候晴、日間自然光線、路面柏油
    、乾燥、無缺陷、視距良好等情形，並無不能注意之情事，
    竟疏未注意及此貿然左轉，適原告丙○○騎乘車號QX2-177
    號輕型機車（搭載原告乙○○）沿泰林路2 段往明志路方向
    行駛，兩車閃避不及，原告所騎乘機車之前車頭遂與被告所
    騎乘機車之右側車身發生擦撞，人車倒地，致原告丙○○受
    有左膝、左髖部挫傷、下背痛併坐骨神經痛等傷害，原告乙
    ○○則受有左手第2 、3 指擦挫傷、左前臂擦挫傷之傷害。
    是被告行為，顯已違反道路交通安全法規，而有轉彎車未讓
    直行車先行之過失，被告因過失傷害案件，並經鈞院刑事庭
    審理後以98年度交簡字第1710號判決確定在案。原告丙○○
    除已受領四次強制責任保險理賠金共新臺幣（下同）18,790
    元外，並因此受有如下損害：
  1.醫療費共39,954元。
  2.看護費共3,960元。
  3.交通費共21,245元。
  4.工作損失共103,680元。
  5.營養品、保健品費共20,000元。
  6.行車鑑定費共3 千元。
  7.精神慰撫金共40萬元。
    以上總計為591,839元。
    原告乙○○則受有如下損害：
  1.醫療費742元。
  2.精神慰撫金6萬元。
    以上合計為60,742元。
    為此，依據侵權行為之法律關係請求被告給付損害賠償。
(二)、聲明：被告應分別給付原告丙○○591,839 元、原告乙○○
    60,742元，及均自起訴狀繕本送達翌日起至清償日止按年息
    5%計算之利息。願供擔保，請准宣告假執行。
二、被告則抗辯：
(一)、就上開車禍之發生、原告二人所受傷害及被告有過失乙節，
    不爭執；就原告請求之各項金額，除原告二人之精神慰撫金
    數額外，其餘不爭執。原告請求之慰撫金過高，認無理由。
(二)、聲明：請求駁回原告之訴及其假執行之聲請，如受不利判決
    ，願供擔保請准宣告免假執行。
三、兩造不爭執之事實：
(一)、被告就本件車禍之侵權行為有過失，不爭執，並有臺灣省臺
    北縣區車輛行車事故鑑定委員會鑑定意見書北縣鑑字第9718
    55號、本院98年度交簡字第1710號判決在卷可憑。
(二)、原告丙○○受有左膝、左髖部挫傷、下背痛併坐骨神經痛等
    傷害，原告乙○○則受有左手第2 、3 指擦挫傷、左前臂擦
    挫傷之傷害等情，不爭執，並有日祥中醫診所診斷證明書、
    行政院衛生署臺北醫院診斷證明書、長庚紀念醫院診斷證明
    書、康泰診所診斷證明書、耀德中醫診所診斷證明書、天主
    教耕莘醫院醫療單據等在卷可證。
(三)、原告丙○○請求之醫療費共39,954元部分，不爭執，並有長
    庚紀念醫院林口分院醫療費用繳費證明、行政院衛生署臺北
    醫院同一療程治療單、健元中醫診所門診處方收費明細及收
    據、長庚紀念醫院收據、行政院衛生署臺北醫院醫療費用收
    據、見安堂國術館收據、日祥中醫診所門診掛號費憑據、耀
    德中醫診所收據、康泰診所醫療費用收據、全民健保門診掛
    號費收據等在卷可稽。
(四)、原告丙○○已受領四次強制責任保險理賠金共18,790元，不
    爭執，並有國泰世紀產物保險股份有限公司賠案領款狀況查
    詢單在卷可證。
(五)、原告丙○○請求之看護費共3,960 元部分，不爭執，並有行
    政院衛生署臺北醫院98年9 月16日北醫歷字第0980009552號
    函暨病歷資料在卷。
(六)、原告丙○○請求之交通費共21,245元部分【計算式：18,140
    +3,105＝21,245】，不爭執，並有計程車專用收據、計程車
    運價證明等在卷可稽。
(七)、原告丙○○請求之工作損失共103,680 元部分【計算式：17
    ,280×6 ＝103,680 】，不爭執，並有薪資證明、解雇人員
    通知書、留職停薪申請書、所得稅扣繳憑單等在卷可證。
(八)、原告丙○○請求之營養品、保健品費共20,000元部分，不爭
    執，並有統一發票等在卷足憑。
(九)、原告丙○○請求之行車鑑定費共3 千元部分，不爭執，並有
    匯款執據在卷。
(十)、原告乙○○請求之醫療費742 元部分，不爭執，並有行政院
    衛生署臺北醫院醫療費用收據在卷。
四、是本件爭點厥為原告二人得請求之精神慰撫金分別為多少？
    經查：
(一)、按因故意或過失，不法侵害他人之權利者，負損害賠償責任
    ；故意以背於善良風俗之方法，加損害於他人者亦同，民法
    第184 條第1 項定有明文。次按不法侵害他人之身體或健康
    者，對於被害人因此喪失或減少勞動能力或增加生活上之需
    要時，應負損害賠償責任；不法侵害他人之身體、健康、名
    譽、自由、信用、隱私、貞操，或不法侵害其他人格法益而
    情節重大者，被害人雖非財產上之損害，亦得請求賠償相當
    之金額，民法第193 條第1 項、第195 條第1 項前段亦分別
    定有明文。查被告因過失不法侵害原告二人之身體與健康，
    已詳述如前，且原告二人所受損害與被告之不法行為間復有
    相當之因果關係存在，亦為兩造所不爭，原告二人自得依前
    揭規定請求被告賠償。
(二)、原告丙○○請求精神慰撫金40萬元及原告乙○○請求精神慰
    撫金6 萬元部分：按非財產上損害之慰撫金數額，究竟若干
    為適當，應斟酌兩造身分、地位及經濟狀況，俾為審判之依
    據，最高法院86年度台上字第511 號判決著有明文。查原告
    丙○○因被告過失之不法行為而受有左膝、左髖部挫傷、下
    背痛併坐骨神經痛等傷害；原告乙○○則因而受有左手第2
    、3 指擦挫傷、左前臂擦挫傷之傷害，衡諸社會一般觀念，
    精神上應受有相當之痛苦，自得請求被告賠償精神慰撫金。
    本院審酌原告丙○○高中肄業、未受傷前月入約為4 萬元，
    原告乙○○受傷當時年紀為4 歲，被告為高職畢業、職業為
    電視購物公司之職員、收入月薪約為2 萬3 千元，原、被告
    之經濟狀況，此有稅務電子閘門財產所得調件明細表等在卷
    可稽，原告二人所受之傷害非鉅與痛苦程度，兩造之身分及
    其他一切情況等，因認原告丙○○得請求被告賠償之精神慰
    撫金以6 萬元為適當、原告乙○○得請求被告賠償之精神慰
    撫金以5 千元為適當，逾此之請求，即屬過當，不應准許。
(三)、另按保險人依本法規定所為之保險給付，視為被保險人損害
    賠償金額之一部分；被保險人受賠償請求時，得扣除之。強
    制汽車責任保險法第32條定有明文。則本件原告丙○○所受
    領之18,790元強制汽車責任保險理賠，依法於其為賠償請求
    時，應予扣除。從而，原告丙○○得請求被告賠償之各項損
    害總計為233,049 元（計算式：39,954+3,960+21,245+103,
    680+20,000 +3,000+60,000 -18,790元）、原告乙○○部分
    則為5,742 元（計算式：742+5,000 ＝5,742 ）。
五、綜上所述，原告丙○○、乙○○依據侵權行為之法律關係，
    分別請求被告給付233,049 元及5,742 元，其中原告丙○○
    部分自起訴狀繕本送達翌日即98年5 月7 日起、原告乙○○
    部分自當庭追加之翌日即99年4 月8 日起均至清償日止按年
    息5%計算之利息，為有理由，應予准許，逾此之請求，即屬
    無據，應予駁回。
六、又本件原告二人勝訴部分，本院判命被告給付之金額未逾50
    萬元，爰依職權宣告假執行，被告就此陳明願供擔保請准宣
    告免假執行，核無不合，爰酌定相當之擔保金額，准許之。
    至於原告敗訴部分，其假執行之聲請亦失所附麗，應併予駁
    回。
七、本件判決事證基礎已臻明確，兩造其餘主張、陳述及所提證
    據暨攻擊、防禦方法，經本院審酌後，認與判決結果均無影
    響，爰不一一論述，併予敘明。
八、結論：原告之訴為一部有理由，一部無理由，依民事訴訟法
    第79條、第389 條第1 項第5 款、第392 條第2 項，判決如
    主文。
中    華    民    國    99    年    4     月    21    日
                  民事第三庭  審判長法  官   朱耀平
                                    法  官   徐玉玲
                                    法  官   吳金芳
以上正本係照原本作成。
如對本判決上訴，須於判決送達後20日內向本院提出上訴狀。
中    華    民    國    99    年    4     月    21    日
                                    書記官   陳昭綾

司法院資訊處製作；財團法人民間司法改革基金會備份。
